【裁判字號】    95,易,580
【裁判日期】    950529
【裁判案由】    詐欺
【裁判全文】
臺灣臺中地方法院刑事判決               95年度易字第580號
公  訴  人  臺灣臺中地方法院檢察署檢察官
被      告  乙○○
                      號
上列被告因詐欺案件，經檢察官提起公訴（95年度偵字第2830號
），本院判決如下：
    主    文
乙○○無罪。
    理    由
一、公訴意旨略以：被告乙○○可預見其將自己之金融帳戶交付
    予詐欺集團者使用，足供該集團向他人詐欺取財供匯款之用
    ，仍於其發生不違背其本意之認識下，不顧他人可能遭害之
    危險，而基於幫助詐欺取財之不確定故意，於民國93年年初
    某日在其住處，將其所有第七商業銀行成功分行0000000000
    00號帳戶存摺及印鑑，交付予陳金溪後，再轉交不詳年籍之
    「陳詩琪」詐欺集團者使用，以此方式，幫助該詐欺集團成
    員詐欺取得他人財物。嗣「陳詩琪」與所屬之不法集團成員
    ，共同基於意圖為自己不法所有之犯意聯絡，於94年7月5日
    9時許，以電腦網路佯稱提供香港六合彩明牌之廣告訊息，
    使甲○○陷於錯誤，而依該詐欺集團成員指示匯款新臺幣（
    下同）10萬元至被告之上開帳戶內，惟甲○○當期六合彩並
    未中獎，始知受騙。因認被告涉犯刑法第三十條第一項、第
    三百三十九條第一項幫助詐欺取財罪嫌云云。
二、按犯罪事實應依證據認定之，無證據不得認定犯罪事實；又
    不能證明被告犯罪者，應諭知無罪之判決，刑事訴訟法第一
    百五十四條第二項、第三百零一條第一項分別定有明文。次
    按，事實之認定應憑證據，如未能發現相當證據，或證據不
    足以證明，自不能以推測或擬制之方法，以為裁判基礎；又
    所謂認定犯罪事實之證據，係指足以認定被告確有犯罪行為
    之積極證據而言，而認定犯罪事實所憑之證據，雖不以直接
    證據為限，間接證據亦包括在內，然而無論直接或間接證據
    ，其為訴訟上之證明，須於通常一般人均不致有所懷疑，而
    得確信其為真實之程度，始得據之為有罪之認定，倘其證明
    尚未達到此一程度，而有合理懷疑存在時，事實審復已就其
    心證上理由予以闡述，敘明其如何無從為有罪之確信，因而
    為無罪之判決，尚不得任意指為違法；末按，刑事訴訟法第
    一百六十一條已於91年2月8日修正公布，其第一項規定：檢
    察官就被告犯罪事實，應負舉證責任，並指出證明之方法。
    因此，檢察官對於起訴之犯罪事實，應負提出證據及說服之
    實質舉證責任。倘其所提出之證據，不足為被告有罪之積極
    證明，或其指出證明之方法，無從說服法院以形成被告有罪
    之心證，基於無罪推定之原則，自應為被告無罪判決之諭知
    ；最高法院著有29年上字第3105號、40年臺上字第86號、76
    年臺上字第4986號、92年臺上字第128號判例可資參照。
三、公訴人認被告乙○○涉犯幫助詐欺取財罪嫌，係以：(一)被告
    承認有將上開帳戶之存摺、印鑑交付予陳金溪之事實；(二)告
    訴人甲○○於警詢指訴之受詐騙情形；(三)上開金融機構開戶
    基本資料及交易明細文件、及被害人甲○○提出之匯款申請
    書，資為論據。惟訊據被告堅詞否認有公訴人所指之幫助詐
    欺取財犯行，辯稱：上開帳戶已經申請很久，應該有20年，
    92 年間曾經因為印鑑、存摺遺失而更換印鑑，更換印鑑後
    ，因為其親弟弟陳金溪說要寄錢需要帳戶，所以才借給他，
    如果是別人要借，其不會輕易借出去。後來銀行通知其帳戶
    有問題被停掉，其就跟陳金溪說把拿回存摺、印鑑，是陳金
    溪的兒子丙○○拿來的等語。
四、經查：
  (一)上開臺中第七商業銀行帳戶係被告所開立，並由被告交付其
    胞弟陳金溪使用等情，業據被告迭於警詢、偵查、本院準備
    程序及審理時所供承，並有第七商業銀行94年8月22日七成
    功字第6942號函送之存摺明細資料表及開戶資料影本在卷可
    憑；而被害人甲○○經真實姓名年籍不詳自稱「陳詩琪」之
    詐騙集團成員以佯稱可提供香港六合彩中獎號碼方式，始甲○○陷於錯誤，遂依其指示於94年7月5日匯款10萬元至被告
    之上開帳戶內等情，業據被害人指訴綦詳，並有被害人甲○○提出之郵政跨行匯款申請書、高雄縣岡山分局橋頭派出所
    受理刑事案件報案三聯單及被告之前開帳戶存款明細資料表
    附卷可稽，是被害人甲○○確係遭詐騙集團詐騙將上開款項
    匯入被告上開帳戶之事實，固堪認定。
  (二)惟查一般故意將存摺、印鑑等物出售、出租予他人使用之人
    ，因係貪於出售、出租帳戶所得利益，而將個人帳戶提供予
    他人使用，且依一般人日常之生活經驗，固然可體察金融機
    關帳戶可由任何人申請開設，並無資格條件之限制，而存摺
    、提款卡等有關個人財產、身分之物品，如淪落不明人士手
    中，極易被利用為與財產犯罪有關之犯罪工具，並藉此逃避
    檢警人員之查緝，否則並無使用他人帳戶之理。然至親之間
    ，基於彼此親誼互相借貸金錢、財物，屢見不鮮，雖明瞭他
    人開設金融機構帳戶並無特殊困難，然具有身分上密切關係
    之人，其中一方基於親誼，而將已申請開立之金融機構帳戶
    借予他方使用，仍非罕見，且基於此等關係借用帳戶之原因
    甚多，倘非客觀上已有相當事證可能懷疑借用帳戶之目的，
    尚不能遽認提供帳戶之人，係基於幫助詐欺取財之不確定故
    意而提供帳戶予他人。本案被告辯稱其將上開帳戶之存摺、
    印鑑交付予其弟陳金溪，並於銀行通知其帳戶供詐騙使用而
    凍結後，已經由陳金溪之子丙○○取回帳戶之存摺、印鑑等
    情，核與證人丙○○於本院95年5月15日審理期日結證稱：
    在94年7、8月間，其父親陳金溪打電話叫其將姑姑（即被告
    ）的東西拿給姑姑等語相符。又陳金溪自90年11月2日出境
    後，即滯留於國外未歸，固有內政部警政署入出境管理局94
    年12月5日境信宋字第0941013550號函檢送之陳金溪入出國
    日期證明書在卷可憑，然以現今科技之發達，茍陳金溪有意
    與被告取得聯繫，仍得藉由國際電話或他人幫助輕易為之，
    是亦不能以陳金溪滯留國外為由，而認被告之上開辯解無可
    採信。再者，詐騙集團取得他人帳戶使用之方法不止一途，
    被告辯稱係將上開帳戶交付予陳金溪一節，堪以採信，已如
    前述，而陳金溪取得被告之帳戶後，究藉由何種方法再使上
    開不詳年籍之「陳詩琪」或其所屬詐騙集團成員取得帳戶使
    用，因陳金溪並未到案，尚無從查明，本案又無任何積極事
    證足認被告與詐騙集團中不詳年籍之「陳詩琪」間有何關連
    ，再衡酌被告提供其帳戶予陳金溪並未獲有任何利益，有別
    於一般藉由提供金融機構帳戶予不法集團使用，以資牟利之
    情形，在無其他積極證據足以證明被告明知陳金溪取得其帳
    戶之存摺、印鑑等物係供非正當目的使用時，揆諸前開說明
    ，即應為被告有利之認定，認被告對於其出借帳戶存摺、印
    鑑予陳金溪，可能供他人作為詐欺取財之工具，並無認識，
    因而即難遽認被告有幫助詐欺取財之不確定故意。
五、綜上所述，因公訴人所舉之證據，尚無法證明被告確有幫助
    詐欺取財之犯意。本院對於卷內訴訟資料經逐一剖析，參互
    審酌，尚無從獲得有罪之心證，揆諸前開法律規定及判例意
    旨，自應諭知被告無罪之判決，以示慎審。
據上論斷，應依刑事訴訟法第三百零一條第一項，判決如主文。
中      華      民      國    95    年   5  月   29   日
                  刑事第五庭  審判長法  官  賴恭利
                                    法  官  巫淑芳
                                    法  官  林慧貞
上正本證明與原本無異。
如不服本判決，應於送達後十日內向本院提出上訴狀（須附繕
本），上訴於臺灣高等法院臺中分院。
                                    書記官  張皇清
中      華      民      國    95    年   5  月   29   日


司法院資訊處製作；財團法人民間司法改革基金會備份。
